【裁判字號】    90,聲再,590
【裁判日期】    901129
【裁判案由】    聲請再審
【裁判全文】
臺灣高等法院刑事裁定                              九十年度聲再字第五九號
    再審聲請人
    即 自訴 人  乙○○
    受 判決 人  甲○○
右列聲請人因受判決人偽造有價證券案件，對於最高法院八十六年度台上字第三三四
二號中華民國八十六年六月五日確定判決，聲請再審，本院裁定如左：
    主  文
再審之聲請駁回。
    理  由
一、按法院認為聲請再審之程序違背規定者，應以裁定駁回之，刑事訴訟法第四百三
    十三條定有明文，而再審制度，係就確定判決認定事實錯誤而設之救濟方法，故
    對於最高法院之判決聲請再審者，以該判決係實體判決為限，對於程序上之判決
    ，自無聲請再審可言，有最高法院八十四年度台抗字第四○六號裁定可資參照。
二、聲請意旨略以：（一）為不服最高法院八十六年度台上字第三三四二號判決採硬
    拗、違理，用以確定臺灣高等法院八十五年度上更（一）字第三一四號判決，而
    該判決宣告受判決人甲○○免訴。（二）本件一、二審判決均採用受判決人甲○
    ○片面之巧辯：「潘少珍係因與其妻合夥經營貨櫃生意，其妻投資一百二十九萬
    元，為求保障投資，要求潘少珍簽發本票，並找擔保人，經再審聲請人同意，為
    共同發票人云云」，惟均未載明採信甲○○該辯詞之憑據何在？又甲○○曾於事
    實審法院供認其於七十七年十一月十八日未曾借貸一百二十九萬元予潘少珍，顯
    與前述所辯不一，一、二審判決亦未就此說明，一、二審判決顯然判決理由不備
    ，且對於審判期日應調查之證據，未予調查，有瀆職之實。（三）本件全係甲○
    ○授意大陸女子「潘少珍」（真實姓名為「陳萍」），將其所持有且已逾民國七
    十七年八月十八日期限而作廢之保管收據，以該收據內（１）至（４）所載財物
    之數目，兼用假名「潘少珍」簽發，據以變造四張本票之金額，再以婚事為藉口
    ，詐騙再審聲請人於上開本票上聯署，然後以該四張本票，聲請強制執行再審聲
    請人之房地，卻不向正式發票人「潘少珍」催討，而關於上開事實，有再審聲請
    人提出臺灣桃園地方法院檢察署檢察官八十二年度偵字第一四七二三號起訴書、
    保管收據、大陸廣西南寧市居民連署之證明書等新證據足資證明，甲○○犯行，
    事證明確，法院豈能藉權謀而寬貸甲○○造意陷害再審聲請人之犯行？（四）嗣
    後董建華透過林基財居間代購再審聲請人之房地，允諾給予林基財十九萬元當佣
    金，並准許伊由上述變造之四張本票所謀得之一百二十九萬元範圍內，扣除前開
    十九萬元作為佣金等事實，有錄音帶及林基財與聲請人所定之不動產買賣契約可
    證。為此，茲依據刑事訴訟法第四百二十二條第一、二、三款規定，聲請再審云
    云。
三、經查：
（一）再審聲請人即自訴人乙○○所提出再審聲請狀第一頁案號欄已載明「八十六年
      度台上字第三三四二號」，而其內容則載：不服最高法院八十六年度台上字第
      三三四二號判決採硬拗、違理，用以確定本院八十五年度上更(一)字第三一四號
      判決，而該判決宣告受判決人甲○○免訴等語，再依再審聲請人有提出最高法
      院八十六年度台上字第三三四二號判決影本，並未提出本院八十五年度上更(一)
      字第三一四號判決繕本等情觀之，顯見再審聲請人係不服最高法院八十六年度
      台上字第三三四二號確定判決而向本院聲請再審，先予敘明。
（二）查最高法院八十六年六月五日八十六年度台上字第三三四二號第三審確定判決
      ，乃係以再審聲請人因受判決人偽造有價證券案件，對於本院八十五年度上更
      (一)字第三一四號第二審判決提起上訴於第三審法院，並非以判決違背法令為理
      由，有違法律上之程式，認其上訴為不合法，依刑事訴訟法第三百九十五條前
      段判決上訴駁回。上開最高法院所為程序上判決，對於本院八十五年度上更(一)
      字第三一四號所為受判決人免訴之判決，其在實體上如何取捨證據認定事實，
      是否有違法不當，並未加以審查。是再審聲請人指摘原確定判決認定事實錯誤
      ，並非就最高法院八十六年度台上字第三三四二號第三審確定判決聲請再審所
      能救濟，亦即揆諸前揭說明，上開程序上判決，不得作為聲請再審之對象，則
      再審聲請人對於最高法院八十六年度台上字第三三四二號第三審確定判決聲請
      再審，於法自有未合。
（三）次按自訴人為受判決人之不利益聲請再審者，以有刑事訴訟法第四百二十二條
      第一款規定之情形為限，同法第四百二十八條第一項但書定有明文。又依同法
      第四百二十二條第一款規定，係指須有同法第四百二十條第一項第一、二、四
      、五款之情形者，即須具有：「原判決所憑之證物已證明其為偽造或變造者」
      ；「原判決所憑之證言、鑑定或通譯，已證明其為虛偽」；「原判決所憑之通
      常法院或特別法院之裁判，已經確定裁判變更者」；「參與原判決或判決前所
      行調查之法官，或參與偵查或起訴之檢察官，因該案犯職務上之罪已經證明者
      ，或因該案件違法失職已受懲戒處分，足以影響原判決者」之要件，自訴人始
      得提起再審之聲請。另按最高法院六十九年度台抗字第一七六號判例意旨：無
      罪之判決確定後，為受判決人之不利益，固得聲請再審，但刑事訴訟法第四百
      二十條第二項所謂已證明其為偽造或變造，以經判決確定，或其刑事訴訟不能
      開始或續行非因證據不足者為限之規定，應同樣有其適用。聲請再審意旨雖另
      以：前述一、二審判決未載明採信受判決人甲○○辯詞之憑據為何？顯然有於
      審判期日應調查之證據，未予調查，且未對伊前後供述不一作說明。再者，本
      件全係受判決人甲○○授意大陸女子潘少珍，將其所持有且已逾期限而作廢之
      保管收據，以該收據內（１）至（４）所載財物之數目，兼用假名「潘少珍」
      簽發，據以變造四張本票之金額，再詐騙再審聲請人於上開本票上聯署，然後
      以該四張本票，聲請強制執行再審聲請人之房地，卻不向正式發票人「潘少珍
      」催討，而本件另又發現受判決人甲○○透過林基財居間代購再審聲請人之房
      地，並准許林基財由上述變造之四張本票所謀得之一百二十九萬元範圍內，扣
      除前開十九萬元作為佣金等新事實，因認本案有再審原因云云。惟依前揭刑事
      訴訟法規定及判例意旨，本件聲請人所持聲請再審理由，均核與前述自訴人為
      受判決人之不利益而聲請再審之要件不符，自不足據為開始再審之依據。
四、綜上所述，本件再審聲請人聲請再審之程序，顯屬違背規定，應予駁回。爰依刑
    事訴訟法第四百三十三條，裁定如主文。
中     華     民     國      九十     年     十一     月     二十九     日
                              臺灣高等法院刑事第四庭
                                  審判長法  官  蔡  永  昌
                                        法  官  周  煙  平
                                        法  官  徐  昌  錦
右正本證明與原本無異。
如不服本裁定應於收受送達後五日內向本院提出抗告書狀。
                          書記官  吳  金  來
中      華      民      國    九十      年     十一     月   三十       日


司法院資訊處製作；財團法人民間司法改革基金會備份。
